臺灣高等法院民事判決　　　　　　　　　 95年度上字第444號
上　訴　人　丙○○
訴訟代理人　乙○○
被　上訴人　台北富邦商業銀行股份有限公司
法定代理人　丁○○
訴訟代理人　甲○○
　　　　　　戊○○
上列當事人間分配表異議之訴事件，上訴人對於中華民國95年4
月7日臺灣臺北地方法院94年度訴字第4544號第一審判決提起上
訴，經本院於96年11月20日言詞辯論終結，判決如下：
    主      文
原判決關於駁回上訴人後開第二項之訴及訴訟費用之裁判廢棄。
臺灣臺北地方法院九十二年度執字第三三五四二號清償債務執行
事件定於民國九十四年六月二十三日分配之分配表，其中次序五
中之債權原本新台幣壹拾貳萬伍仟捌佰柒拾肆元及其利息新台幣
柒萬陸仟玖佰貳拾壹元、債權原本新台幣肆萬貳仟貳佰伍拾肆元
及其利息新台幣貳萬伍仟捌佰壹拾伍元，以及次序九之債權原本
新台幣貳拾伍萬仟零肆拾元，均應剔除。另次序五中之債權原
本新台幣佰拾萬元應更正為新台幣伍拾玖萬零貳佰肆拾元
，其利息、違約金應分別更正為新台幣壹萬玖仟零拾柒元、新
台幣仟捌佰零柒元；又次序五中債權原本新台幣拾伍萬元之
利息、違約金應分別更正為新台幣壹萬壹仟貳佰捌拾捌元、新台
幣貳仟貳佰伍拾捌元。
其餘上訴駁回。
第一、二審訴訟費用由上訴人負擔。
    事      實
甲、上訴人方面：
一聲明：
  (一)原判決廢棄。
  (二)原法院92年度執字第33542號清償債務執行事件（下稱系爭
    執行事件）於民國94年6月23日分配之分配表（如附件之分
    配表，下稱系爭分配表）次序5之1項債權本金新台幣（下同
    ）850萬元應減為8,020,948元、5之２項利息2,018,326元應
    減為841,429元、5之4項違約金169,785元應減為0元、5之5
    項債權本金150萬元應減為1,397,678元、5之6項利息368,
    093元應減為153,456元、5之8項違約金25,972元應減為0元
    。
  (三)系爭分配表次序5之9項債權本金125,874元、5之10項利息76
    ,921 元、5之11項債權本金42,254元、5之12項利息25,815
    元，均應剔除。
  (四)系爭分配表次序5之13項債權本金330萬元、5之14項利息709
    ,857 元、5之16項違約金141,973元、5之17項債權本金35萬
    元、5之18項利息75,289元、5之20項違約金15,059元，均應
    剔除。
  (五)系爭分配表次序9項之債權253,040元，應予剔除。
二陳述：除與原判決記載相同者外，補稱略以：
  (一)上訴人與乙○○清償之525,176元為預收款，被上訴人應為
    適時適法之扣抵，惟上訴人不再爭執其抵充順序。
  (二)如附件所示原證2、5係有權代表被上訴人之經辦人員戊○○
    與上訴人簽訂之債務清償方案，分別為手稿及電腦打字之詳
    細表，應認兩造已就系爭分配表中1000萬元借款債權達成減
    少利息及免除違約金之協議，無由被上訴人簽章之必要。減
    免利息違約金之協議雖以上訴人與訴外人乙○○應於92年8
    月簽訂增補借據、分期償還切結書並繳交348,956元為停止
    條件，惟並未載明確切日期，上訴人須待被上訴人通知始能
    履行。且借據乃銀行之定型化契約，非上訴人可任意提出，
    被上訴人應適時交由上訴人審閱再通知簽訂。上訴人曾一再
    主動前往繳款，惟被上訴人刻意刁難，一再變更清償金額，
    並稱受領須經上級同意而拒絕。上訴人於93年6月6日以申請
    書要求被上訴人依原證2、5之債務清償方案辦理，足證被上
    訴人並未於92年8月間通知上訴人簽立增補借據及繳交部分
    借款，被上訴人係以不正當行為使停止條件不成就，依民法
    第101條第1項規定，應視為停止條件已成就，上訴人自得依
    該協議請求減少系爭分配表關於1000萬元借款之利息並免除
    違約金。
  (三)被上訴人於系爭執行事件94年6月20日陳報狀自承系爭分配
    表所列乙○○借款330萬元、35萬元（下稱乙○○借款）及
    其利息、違約金，並無執行名義。且被上訴人於原法院91年
    度執字第9987號拍賣抵押物強制執行事件，已就乙○○借款
    受償3,428,000元，自不得再列入分配。
  (四)系爭分配表次序第5之9項債權本金125,874元、第5之10項利
    息76,921元、第5之11項債權本金42,254元、第5之12項利息
    25,815元及第9項之債權253,040元，上訴人已清償，應予剔
    除。
三證據：除援用原審提出者外，補提信用卡清償證明、原法院民
  事執行處91年度執字第9987號強制執行事件94年5月12日分配
  表為證。
乙、被上訴人方面：
一聲明：上訴駁回。
二陳述：除與原判決記載相同者外，補稱略以：
  (一)上訴人與乙○○主張清償之525,176元係債務逾期後所為，
    非期前清償。其中20元、509元分別係上訴人、乙○○之存
    款，被上訴人已於91年1月2日分別與上訴人、乙○○之借款
    抵銷；另乙○○於91年11月12日、92年6月10日分別給付被
    上訴人10萬元，均清償乙○○之借款，已抵充該借款之費用
    、違約金及利息；又上訴人於92年6月10日給付被上訴人
    324,647元，係清償上訴人之借款，已抵充費用與違約金。
  (二)上訴人所提如附件所示原證2、5並無被上訴人有權人員簽章
    ，亦未記載日期，僅係被上訴人經辦人員與上訴人協商債務
    清償方案時之討論資料，不能認為被上訴有受其拘束之意思
    。上訴人嗣後分別於93年5月12日、93年5月18日、93年6月6
    日、93年7月6日出具申請書，向被上訴人申請分期攤還本息
    及減免利息、違約金，惟因上訴人自90年6月2日起即未依約
    繳息，被上訴人遂於93年7月23日正式函告上訴人無法同意
    其申請。可見兩造並未達成減少系爭分配表中1000萬元借款
    債權之利息並免除違約金之協議。縱使兩造曾就減免利息違
    約金達成合意，該協議係以上訴人與乙○○應於92年8月簽
    訂增補借據、分期償還切結書並繳交348,956元為停止條件
    ，且被上訴人無通知上訴人履行停止條件之義務。上訴人、
    乙○○未於92年8月履行上開條件，該協議亦因停止條件未
    成就而不生效力，上訴人無權主張扣減利息或違約金。
  (三)上訴人係乙○○借款330萬元、35萬元之連帶保證人，被上
    訴人依強制執行法第32條第1項及第34條第2項規定，提出乙
    ○○借款之債權證明文件，聲明參與分配，不應剔除。該借
    款經乙○○清償上開200,509元而抵充費用80,436元、違約
    金92,961元及利息27,112元，再於原法院91年度執字第9987
    號拍賣抵押物強制執行事件中受償3,428,000元後，尚有本
    金590,243元及自93年3月3日起至93年8月4日止之利息19,
    037元、違約金3,807元，以及本金35萬元及自93年3月3日起
    至93年8月4日止之利息11,288元、違約金2,258元，未獲清
    償，上開債權自應列入系爭分配表受分配。
  (四)系爭分配表次序5之債權本金125,874元及利息76,921元、債
    權本金42,254元及利息25,815元已據上訴人清償，連同次序
    9之債權253,040元，應予剔除。
三證據：除援用原審提出者外，補提民事陳報債權狀、借據、保
  證書、民事強制執行聲請狀、台灣基隆地方法院（下稱基隆地
  院）91年度促字第4815號支付命令、更正裁定及確定證明書、
  原法院91年度執字第9987號分配表及領款通知、申請書、被上
  訴人93年7月23日函、墊付費用等收據共28紙、待追索債權收
  回明細查詢表5紙、原法院94年度訴字第4359號民事判決及確
  定證明書、催收案件清單4紙、原法院91年度拍字第225號拍賣
  抵押物裁定及確定證明書為證。
丙、本院依職權調閱原法院91年度執字第9987號等卷8宗、92年
    度報字第33542號等卷8宗。
    理      由
一程序方面：
  (一)按「債權人或債務人對於分配表所載各債權人之債權或分配
    金額有不同意者，應於分配期日一日前，向執行法院提出書
    狀，聲明異議。」、「異議未終結者，為異議之債權人或債
    務人，得向執行法院對為反對陳述之債權人或債務人提起分
    配表異議之訴。」、「聲明異議人未於分配期日起10日內向
    執行法院為前2項起訴之證明者，視為撤回其異議之聲明；
    經證明者，該債權應受分配之金額，應行提存。」強制執行
    法第39條第1項、第41條第1項前段、第3項分別定有明文。
    系爭執行事件定於94年6月23日實行分配，上訴人不同意被
    上訴人之債權金額，於同年月21日向執行法院提出書狀聲明
    異議，上訴人原應於分配期日起10日內向執行法院為起訴之
    證明，惟因該期間之末日即同年7月3日為星期日，故上訴人
    於次日即同年7月4日提起本件分配表異議之訴，並向執行法
    院為起訴之證明，依上開規定，其訴應認合法。
  (二)被上訴人於本院辯稱：縱使兩造曾就減免利息違約金達成合
    意，亦係以上訴人與乙○○應於92年8月簽訂增補借據、分
    期償還切結書並繳交348,956元為停止條件等語，曾於原審
    提出（參見原審卷第140頁），上訴人認其係提出新攻擊防
    禦方法，應為誤認。
二上訴人主張：被上訴人於92年9月26日聲請系爭執行事件強制
  執行上訴人所有之系爭不動產，拍賣所得價金14,528,000元經
  製作系爭分配表，定於94年6月23日分配，惟上訴人與乙○○
  曾清償525,176元，被上訴人應為適時適法之扣抵，又系爭分
  配表次序5中之本金850萬元與150萬元部分，業據兩造於92年6
  月24日協議減少利息並免除違約金，應予扣減，另次序5中之
  本金330萬元與35萬元部分，被上訴人並無執行名義，且已於
  原法院91年度執字第9987號拍賣抵押物強制執行事件中受償
  3,428,000元，不應列入分配，至於次序5中之本金125,874元
  及其利息、本金42,254元及其利息，以及次序9之253,040元，
  業據上訴人清償完畢，故上訴人於94年6月21日向執行法院提
  出書狀聲明異議，因被上訴人為反對陳述，上訴人遂遵期提起
  本件分配表異議之訴並向執行法院為起訴之證明等情，依強制
  執行法第41條第1項規定，求為將系爭分配表更正如上訴聲明
  所示之判決。
三被上訴人辯稱：如附件所示原證2、5僅係被上訴人之經辦人員
  與上訴人協商時之討論資料，兩造並未達成減免1000萬元借款
  利息或違約金之協議；縱使兩造曾就減免利息違約金達成合意
  ，該協議亦係以上訴人與乙○○應於92年8月簽訂增補借據、
  分期償還切結書並繳交348,956元為停止條件，上訴人、乙○
  ○既未履行，該協議不生效力，上訴人不得主張扣減利息或違
  約金。另上訴人係乙○○借款330萬元、35萬元之連帶保證人
  ，被上訴人係依強制執行法第32條第1項及第34條第2項規定，
  提出債權證明文件，合法聲明參與分配，惟應更正以未受清償
  之本金590,243元及利息19,037元、違約金3,807元，以及本金
  35萬元及利息11,288元、違約金2,258元，列入分配等語。
四兩造不爭執之事實
  (一)被上訴人前以原法院91年度促字第15692、4553號確定支付
    命令（分別於91年7月18日、91年2月21日確定）、91年度北
    簡字第4544號民事確定判決（91年5月6日確定）及基隆地院
　　91年度促字第4815號確定支付命令（91年6月6日確定）為執
  　行名義，於92年9月26日聲請系爭執行事件強制執行上訴人
    所有之不動產（下稱系爭不動產）。被上訴人曾分別於80年
　　11月28日、85年4月1日、88年11月25日就系爭不動產設定最
　  高限額936萬元、204萬元、120萬元之抵押權，總計有最高
    限額1260萬元之抵押權。（參見系爭執行事件影印卷）
  (二)上訴人之配偶乙○○曾以上訴人為連帶保證人，向被上訴人
    借款330萬元、50萬元，共計380萬元，約定清償期均為89年
    11月30日，因逾期清償，經被上訴人於91年4月23日間聲請
    原法院91年度執字第9987號拍賣抵押物事件強制執行乙○○
    、彭仁桂之不動產。嗣被上訴人訴經原法院94年度訴字第
    4359號於94年11月28日判決乙○○與上訴人應連帶給付被上
    訴人：本金330萬元及自90年10月30日起算之利息與自92年6
    月10日起算之違約金、本金35萬元及自91年10月18日起算之
    利息與自92年6月14日起算之違約金。該判決於95年1月10日
    確定。（本院卷(一)第129頁至第133頁之判決及確定證明書）
  (三)系爭執行事件就拍賣系爭不動產所得價金14,528,000元，製
    作系爭分配表，定於94年6月23日分配。系爭分配表次序5部
    分，原法院係依被上訴人之主張，將前述(一)有執行名義之債
    權總額12,853,040元及(二)無執行名義之債權總額4,592,178
    元均列入第一順位抵押權優先受償，被上訴人獲分配1260萬
    元，再將有執行名義之債權額12,853,040元部分之未受償餘
    額253,040元列入次序9部分，以普通債權全部受償。嗣被上
    訴人於94年6月20日以陳報狀更正前述(二)無執行名義之債權
    總額為4,472,102元（本金330萬元部分之利息自90年10月30
    日起算、違約金自92年6月10日起算，本金35萬元部分之利
    息自91年10月18日起算、違約金自92年6月14日起算），原
    法院民事執行處以94年6月24日函復稱：貴行更正之債權計
    算書不影響分配結果，本院不重新製作分配表等語。（參見
    原法院卷第8至10頁之分配表、系爭執行事件影印卷）
  (四)被上訴人曾於91年1月2日以乙○○之存款509元與乙○○之
    借款抵銷、以上訴人之存款20元與上訴人之借款抵銷；另乙
    ○○於91年11月12日給付被上訴人10萬元、於92年6月10日
    給付被上訴人10萬元，上訴人於92年6月10日給付被上訴人
    324,647元；依被上訴人製作之未銷帳明細資料清單之記載
    ，兩筆10萬元係清償乙○○之借款，另324,647元係清償上
    訴人之借款。以上合計清償乙○○與上訴人之借款共525,
    176元。（參見原法院卷第11、12頁之未銷帳明細資料清單2
    紙)。乙○○於91年11月12日給付被上訴人10萬元、於92 年
    6月10日給付被上訴人10萬元，均係請求被上訴人暫緩執行
    拍賣。
  (五)若不依上訴人之主張再扣除本金525,176元、56,198元及利
    息1,391,534元與違約金195,757元，被上訴人依原法院91年
    度促字第15692號、基隆地院91年度促字第4815號確定支付
    命令之債權（即上訴人與湯文洋、李昭男應連帶給付被上訴
    人1000萬元及自90年6月2日起算之利息與違約金部分）計算
    ，以上訴人之存款20元及上訴人於92年6月10日給付之324,
    647元，合計324,667元，抵充費用83,008元及違約金241,
    707元後，分別按本金850萬元、150萬元計算之下列利息與
    違約金無誤：（參見原法院卷第46至48頁之債權計算書及其
    附件1、2）
    (1)本金850萬元：自90年6月2日至93年8月4日之利息2,018,
      326元，自92年3月21日計算至93年8月4日之違約金169,
      785元。
    (2)本金150萬元：自90年6月2日至93年8月4日之利息368,093
      元，自92年6月10日計算至93年8月4日之違約金25,972元
      。
    (3)以上本金及利息、違約金總計12,582,176元。
  (六)被上訴人依上開執行名義中之原法院91年度北簡字第4544號
    民事確定判決（即上訴人與乙○○應連帶給付134,248元及
    其中125,874元自90年6月1日起算之利息部分）及原法院91
    年度促字第4553號確定支付命令（即上訴人與乙○○應連帶
    給付45,170元及其中42,254元自90年7月25日起算之利息部
    分）請求執行之本金125,874元及自90年7月25日起至93年8
    月4日之利息76,921元，與本金42,254元及自90年7月25日起
    至93年8月4日之利息25,815元，已分別據上訴人於上訴後之
    95年7月24日、95年7月17日清償完畢。故系爭分配表次序5
    部分之本金125,874元及利息76,921元、本金42,254元及利
    息25,815元，以及次序9部分之253,040元均應剔除。（參見
    本院卷(一)第39、40、40-1、40-2頁之清償證明、被上訴人答
    辯狀）
  (七)原法院91年度執字第9987號拍賣抵押物事件拍賣乙○○、彭
    仁桂之不動產所得為3,428,000元，於93年5月10日實行分配
    ，被上訴人連同執行費受分配3,428,000元，嗣於95年7月6
    日領取，不足受償額為1,060,319元。於該執行事件中，被
    上訴人以第1順位抵押權列入優先受償之債權總計4,450,911
    元，包括按本金330萬元及自90年10月30日起至93年3月2日
    之利息603,423元、違約金120,686元，以及本金35萬元及自
    90年10月30日起至93年3月2日之利息64,000元、違約金12,
    802元。（參見本院卷(一)第88至95頁之原法院91年度執字第
    9987號分配表及領款通知）被上訴人依原法院94年度訴字第
    4359號確定判決及借款契約之抵充約定，先以乙○○之存款
    509元及乙○○於91年11月12日及92年6月10日各給付10萬元
    ，合計200,509元，抵充費用80,436元、違約金92,961元及
    利息27,112元（參見系爭執行事件影卷之被上訴人94年6月
    20日陳報狀）後，被上訴人受償之3,428,000元，扣除執行
    費37,408元，其餘3,390,592元應抵充下列債權額：
    (1)借款330萬元部分：
      本金2,709,757元及自90年10月30日起至93年3月2日之利
      息603,423元、自92年6月10日起至93年3月2日之違約金
      36,692元。（不足清償部分計至93年8月4日止之金額為本
      金590,243元及利息19,037元、違約金3,807元）
    (2)借款35萬元部分：
      自91年10月18日起至93年3月2日之利息36,887元、自92年
      6月14日起至93年3月2日之違約金3,833元。（不足清償部
      分計至93年8月4日止之金額為本金35萬元及利息11,288元
      、違約金2,258元）
  (八)被上訴人承辦人員戊○○曾於92年6月24日與上訴人協商債
    務清償方案如附件所示原證2、5，其後上訴人、乙○○並未
    於92年8月間與被上訴人簽立增補借據、分期償還切結書，
    亦未繳交原證5倒數第4行所載之348,956元。上訴人嗣於93
    年5月12日、93年5月18日、93年6月6日、93年7月6日出具申
    請書，向被上訴人申請分期攤還本息及減免利息、違約金。
    （原法院卷第13、119至123頁、本院卷(一)第112至117頁之計
    算表2紙、申請書5紙）
五兩造爭執要點及本院之判斷
  (一)按債務人對於分配表所載債權人之債權或分配金額有不同意
    者，即得依上開規定聲明異議，縱屬具有實體確定力之執行
    名義，於成立後有因清償、抵銷、免除等事由而使債權消滅
    之情形，債務人亦有異議權（參見強制執行法第39條於85年
    10月9日修正時之立法理由）。故上訴人以其曾為部分清償
    及被上訴人曾減免部分債務等為由，聲明異議，並因異議未
    終結，而對持確定判決、確定支付命令為執行名義之被上訴
    人提起本件分配表異議之訴，自無不合。
  (二)系爭分配表次序5中之本金125,874元及利息76,921元、本金
    42,254元及利息25,815元，已分別據上訴人於本件上訴後之
    95 年7月24日、95年7月17日清償完畢，故系爭分配表應將
    該部分及次序9之253,040元剔除，為兩造所不爭執。本件兩
    造爭執要點在於：系爭分配表次序5之債權850萬元、150萬
    元部分是否應扣減上訴人與乙○○清償之525,176元？兩造
    是否曾協議減免850萬元、150萬元債權之利息、違約金？系
    爭分配表次序5之債權330萬元、35萬元部分是否因無執行名
    義而不得參與分配？茲分述如次。
  (三)關於上訴人與乙○○清償525,176元部分：
    上訴人原主張被上訴人曾向上訴人預收525,176元卻未適時
    適法為抵充，惟嗣於本院審理中陳稱不再爭執其抵充順序，
    且就被上訴人於96年10月25日準備程序中所提上訴人與乙○
    ○借款案清償明細總表不為爭執。則參酌該借款案清償明細
    總表載明上訴人與乙○○於其等借款到期後清償之525,176
    元，均已分別抵充借款之費用、違約金及利息，且所載尚欠
    金額與被上訴人於系爭執行事件及原法院91年度執字第9987
    號拍賣抵押物事件參與分配之債權額相符等情，可見被上訴
    人已將上訴人與乙○○清償之525,176元為抵充後再參與分
    配。故上訴人主張應於系爭分配表次序5之850萬元與150萬
    元債權中再扣減525,176元及所生利息，即無理由。
  (四)關於上訴人主張兩造曾協議減免1000萬元（850萬元加150萬
    元）借款之利息、違約金部分：
    1.上訴人主張：兩造已於92年6月24日以如附件所示原證2、
      5協議減少系爭分配表關於1000萬元借款債權之利息並免
      除違約金等語，為被上訴人所否認。經查：
      (1)如附件所示原證2、5於形式上均無兩造之簽名或蓋章，
        已難認被上訴人有為該文件拘束之意思。
      (2)再者，如附件所示原證2僅有數字、計算式及數個短語
        ，尚難據以認係完整之意思表示；而如附件所示原證5
        雖有較完整之文字，並有「減免後積欠利息」等文字，
        惟參諸其倒數第6至3行所載「92.08湯案簽立增補借據
        、彭案簽立分期償還切結書，並繳交下列款項：執行費
        194,836＋湯案92.06.25～92.08.24利息69,200元＋彭
        案92.06. 25～92.08.24本息84,920元＝348,956元」等
        語，兩造間縱有協議減免利息違約金，亦應另行簽立增
        補借據、分期償還切結書為依據，尚難以原證5為兩造
        最終之合意。從而上訴人尚難依原證2、5請求被上訴人
        減免利息、違約金。
    2.縱然兩造已於92年6月24日協議減免利息、違約金，該協
      議是否以上訴人與乙○○應於92年8月簽訂增補借據、分
      期償還切結書並繳交348,956元為停止條件？該停止條件
      是否應再由被上訴人通知上訴人履行？
      (1)上訴人主張：如附件所示原證2、5之意為上訴人、乙○
        ○應於92年8月間與被上訴人簽立增補借據、分期償還
        切結書，並繳交348,956元後，方得減免部分積欠利息
        、違約金及分期償還本息等語，核與被上訴人辯稱：兩
        造間縱然有如附件所示原證2、5之協議，亦係以上訴人
        、乙○○應於92年8月間與被上訴人簽立增補借據、分
        期償還切結書並繳交348,956元為停止條件等語相符。
        則縱然兩造已於92年6月24日協議減免利息、違約金，
        該協議亦附有上訴人與乙○○應於92年8月簽訂增補借
        據、分期償還切結書並繳交348,956元之停止條件。而
        上訴人、乙○○既已明瞭如附件所示原證2、5之內容，
        即毋須被上訴人另行通知，應可主動於92年8月間繳交
        348,956元並請求與被上訴人簽訂增補借據、分期償還
        切結書。故上訴人主張上開停止條件應由被上訴人通知
        上訴人履行，並無理由。
      (2)而上訴人自承其與乙○○於92年6月10日以後至95年7月
        17日間未曾向被上訴人清償任何款項，兩造間亦未另簽
        立增補借據、分期償還切結書等情，則縱然兩造曾有減
        免利息、違約金之協議，亦因上開停止條件未成就而不
        發生效力，上訴人亦無從請求被上訴人減免利息、違約
        金。故上訴人主張系爭分配表次序5中之850萬元、150
        萬元債權應依如附件所示原證2、5扣減部分利息及全數
        違約金等語，並無理由。
  (五)關於上訴人主張不得列入分配之乙○○借款330萬元、35萬
    元部分：
    1.系爭分配表所列乙○○部分之借款330萬元、35萬元，是
      否因無執行名義而不得列入分配？
      (1)按「有執行名義之債權人聲明參與分配時，應提出該執
        行名義之證明文件。」、「依法對於執行標的物有擔保
        物權或優先受償權之債權人，不問其債權已否屆清償期
        ，應提出其權利證明文件，聲明參與分配。」強制執行
        法第34條第1項、第2項定有明文。故抵押權人聲明參與
        分配時，僅須提出其權利證明文件，非必須提出其他執
        行名義。
      (2)上訴人之配偶乙○○曾以上訴人為連帶保證人，向被上
        訴人借款330萬元、50萬元，共計380萬元，約定清償期
        均為89年11月30日，因逾期清償，經被上訴人於91年4
        月23日間聲請原法院91年度執字第9987號拍賣抵押物事
        件強制執行乙○○、彭仁桂之不動產，拍賣所得3,428,
        000元，於93年5月10日實行分配結果，被上訴人連同執
        行費已受償3,428,000元，不足受償1,060,319元，為兩
        造所不爭執。上訴人既為乙○○借款之連帶保證人，且
        上訴人以系爭不動產擔保者，包括上訴人對被上訴人在
        抵押權設定契約書所定之期限（三個順位分別為80年間
        至110年間、85年間至115年間、88年間至118年間）及
        最高限額範圍內之現在及將來票據、借款、墊款、保證
        以及其他一切債務及其利息、遲延利息、違約金、實行
        抵押權費用等之清償（參見系爭執行事件影印卷所附抵
        押權設定契約書影本），故被上訴人以乙○○借款不足
        受償部分，提出權利證明文件，聲明於系爭執行事件參
        與分配並優先受償，並無不合，縱然當時尚未取得執行
        名義，亦為合法。
      (3)至於上訴人雖主張：銀行法第12條之1第1項規定，銀行
        辦理自用住宅放款及消費性放款，已取得足額擔保時，
        不得以任何理由要求借款人提供連帶保證人，違反該規
        定之約定無效等語，然該條係銀行法於89年11月1日修
        正發布時增訂者，並不適用於上訴人於88年11月30日為
        乙○○借款330萬元、50萬元擔任連帶保證人之情形。
    2.乙○○借款部分既得參與分配，則扣除於原法院91年度執
      字第9987號拍賣抵押物強制執行事件中受償之3,428,000
      元（內含執行費37,408元）後，尚不足受償本金590,243
      元及自93年3月3日起至93年8月4日止之利息19,037元、違
      約金3,807元，以及本金35萬元及自93年3月3日起至93年8
      月4日止之利息11,288元、違約金2,258元等情，為兩造所
      不爭執，故被上訴人以上開不足受償部分列入系爭分配表
      優先受償，即無不合。
六綜上所述，上訴人依強制執行法第41條第1項前段規定提起分
  配表異議之訴，請求剔除系爭分配表次序5中之本金125,874元
  及利息76,921元、本金42,254元及利息25,815元，以及次序9
  之253,040元，並剔除本金330萬元、35萬元之一部分，更正為
  本金590,243元與利息19,037元、違約金3,807元，及本金35萬
  元與利息11,288元、違約金2,258元，為有理由，應予准許。
  逾此所為請求，為無理由，應予駁回。原審就上開應准許部分
  ，為上訴敗訴之判決，應予廢棄改判如主文第2項所示。至於
  上訴人之請求不應准許部分，原判決為上訴人敗訴之判決，經
  核並無不合，上訴意旨求予廢棄改判，為無理由，應駁回其上
  訴。
七本件事證已臻明確，兩造其餘攻擊、防禦方法經逐一審酌後，
  認與判決結果不生影響，無再論述之必要，附此敘明。
八據上論結，本件上訴為一部有理由，一部無理由。依民事訴訟
  法第450條、第449條第1項、第79條、第80條，判決如主文。
中　　華　　民　　國　　96　　年　　12　　月　　4　　日
                    民事第九庭
                        審判長法　官  黃熙嫣
　　　　　　　　　　　　  　　法　官  呂太郎
　　　　　　　　　　　　　  　法　官  林玲玉
正本係照原本作成。
如不服本判決，應於收受送達後20日內向本院提出上訴書狀，其
未表明上訴理由者，應於提出上訴後20日內向本院補提理由書狀
（均須按他造當事人之人數附繕本）上訴時應提出委任律師或具
有律師資格之人之委任狀；委任有律師資格者，另應附具律師資
格證書及釋明委任人與受任人有民事訴訟法第466條之1第1項但
書或第2項（詳附註）所定關係之釋明文書影本。
中　　華　　民　　國　　96　　年　　12　　月　　6 　　日
　　　　　　　　　　　　　　　書記官  倪淑芳
附註：
民事訴訟法第466條之1（第1項、第2項）：
對於第二審判決上訴，上訴人應委任律師為訴訟代理人。但上訴
人或其他法定代理人具有律師資格者，不在此限。
上訴人之配偶、三親等內之血親、二親等內之姻親，或上訴人為
法人、中央或地方機關時，其所屬專任人員具有律師資格並經法
院認為適當者，亦得為第三審訴訟代理人。
